台灣彰化地方法院刑事判決　　　　　　　　　　　　　九十一年度訴字第一三一號
　　公　訴　人　臺灣彰化地方法院檢察署檢察官
　　被　　　告　丁○○
右列被告因違反期貨交易法案件，經檢察官提起公訴（八十九年度偵字第四七七六號
），本院判決如左：
    主  文
丁○○共同未經許可，擅自經營期貨顧問事業，處有期徒刑壹年，併科罰金新台幣壹
佰萬元，罰金如易服勞役，以罰金總額與六個月之日數比例折算壹日，緩刑伍年。
扣案之創興行計算報表、員工職前訓練資料、新聞剪報資料各壹冊以及新聞分析貳冊
均沒收。
    事  實
一、丁○○與丙○○（現通緝中，嗣緝獲後另結）共同基於犯意之聯絡，由丁○○提
    供身份證、印章交予有犯意聯絡之甲○○（丁○○之姐夫，現另案由台灣台北地
    方法院審理）前往辦理商業登記及租屋，丁○○並配合於民國（下同）八十八年
    十二月間、八十九年二月間以及八十九年三月間，分別至彰化縣員林鎮○○路○
    段三三八號中國國際商業銀行員林分行（下稱員林分行）及彰化縣政府，辦理租
    用員林分行同址六樓辦公室租用契約簽約手續及營利事業登記。旋即自八十九年
    二月間起，在員林分行同址六樓成立創興行。丁○○與丙○○均明知創興行之營
    業項目為企業經營管理顧問業，並未經財政部證券暨期貨管理委員會（下稱證期
    會）之許可核准經營期貨顧問業，竟僱用具有犯意聯絡之香港人Andy、Sunny、
    Ricky擔任現場分析顧問，並在創興行提供電腦設備傳輸外匯交易之即時資訊，
    供客戶看盤，及已設定號碼之電話，擅自招攬客戶匯款至澳門索羅斯公司（下稱
    索羅斯公司）在香港匯豐銀行之ΟΟ四–ΟΟ二–二–四Ο五二七八號帳戶，用
    以開設保證金戶頭，成為索羅斯公司保證金交易之客戶，再由客戶以自己名義向
    索羅斯公司下單買賣日圓、英磅、歐元、瑞士法朗等外幣，每口一千美元，手續
    費八十美元，索羅斯公司則按下筆數量，每口給予創興行新台幣（下同）五百元
    之手續費，而從事外匯保證金期貨交易之顧問事業。嗣於八十九年五月十六日，
    經法務部調查局彰化縣調查站持搜索票在上址查獲，並扣得丁○○所有，供其非
    法經營期貨顧問業所用之創興行計算報表、員工職前訓練資料、新聞剪報資料各
    乙冊以及新聞分析二冊等物，始知上情。
二、案經法務部調查局彰化縣調查站（下稱彰化調查站）報請臺灣彰化地方法院檢察
    署檢察官偵查起訴。
    理  由
一、訊據被告丁○○固坦承其係創興行之名義負責人，惟矢口否認有何前揭犯行，辯
    稱：伊沒有在創興行上班，伊是在台北做水果批發云云。經查：創興行確係在從
    事外匯保證金顧問事業之經營之事實，迭據證人即創興行員工乙○○、戊○○在
    偵審中證述綦詳，而扣案之證物編號參之創興行員工職前訓練資料中有員工福利
    守則第十二條亦載明，本公司聘用之員工，職是替海外客戶填寫買賣登記及計算
    盈虧。而同資料中之客戶同意書、外匯信用戶口合約書亦明顯記載交易方式，足
    證創興行確係在從事外匯保證金交易之顧問事業無誤。再者被告丁○○於彰化調
    查站訊問時及本院審理時亦均坦承其於八十九年三月間曾來員林辦理中國商銀員
    林分行辦公室租用契約簽約手續，核與另案被告甲○○在偵查中所供之情節相符
    ，且斟之卷附中國商銀員林分行所提供之房屋租賃契約書以及彰化縣政府營利事
    業登記統一發票設立登記申請書上均有被告丁○○之親筆簽名，且該房屋租賃契
    約書中尚經中國商銀員林分行經辦人員註明「親簽無誤」及「本人親簽無誤」之
    字樣，足證被告丁○○對創興行之設立過程著力甚深，再斟之證人乙○○於本院
    九十一年四月二十三日審理時證述：我的職稱是助理，我的薪水是向公司領，是
    向老闆領薪水，我知道丁○○是老闆，我有見過丁○○在創新行，丁○○有在創
    新行上班等語，是被告丁○○對於前揭犯行如何能諉為不知。末查創興行並未經
    證期會許可經營期貨交易輔助業務，且證期會就期貨顧問事業亦尚未開放設立，
    有證期會八十九年七月三十一日八九台財證（七）第六五二Ο八號函一份在卷可
    稽，此外復有事實欄所述之證物扣案可資佐證。本案事證已臻明確，被告丁○○
    犯行至堪認定，應依法予以論科。
二、按所謂「外匯保證金交易」，係指一方於客戶與其簽約並繳付外幣保證金後，得
    隨時應客戶之請求，於保證金之數倍範圍內以自己之名義為客戶計算，在外匯市
    場從事不同幣別間之即期或遠期買賣交易。此種契約以其具有1.以保證金交易，
    2.未來期間履約特性，3.每日結算損益之期貨交易特有之結算制度並於店頭市場
    交易，符合期貨交易法期貨交易契約之槓桿保證金交易之要件，屬期貨交易法第
    三條第一項第四款所規定之期貨交易。又企業顧問招攬國人在境外開立美金帳戶
    ，進行現貨外幣保證金交易，除依期貨交易法第三條第二項規定豁免者外，如以
    招攬客戶至海外開立美金帳戶，並提供場所設備及相關外匯資訊（如價位詢問）
    ，供客戶自行下單交易者，係屬經營期貨顧問事業，而經營期貨顧問事業，依期
    貨交易法第八十二條第一項，須經證期會許可並發給許可證照。是被告丁○○未
    經許可，擅自經營期貨顧問事實，核其所為，係犯期貨交易法第一百十二條第五
    款之未經許可擅自經營期貨顧問事業之罪。其與丙○○、甲○○、香港人Andy、
    Sunny、Ricky等人，有犯意之聯絡及行為之分擔，均為共同正犯。又被告以一個
    營業行為，違反上開期貨交易法之規定，繼續數月始被查獲，仍僅成立單純一罪
    。。爰審酌被告之品行、犯罪之動機、目的、方法、手段、所得利益、所生危害
    及其犯後態度等一切情狀，量處如主文所示之刑，罰金部分並諭知易服勞役之折
    算標準，以示懲儆。末查，被告丁○○前未曾受有期徒刑以上刑之宣告，此有臺
    灣彰化地方法院檢察署刑案資料查註紀錄表乙紙在卷可稽，因一時貪念致罹刑章
    ，其經此教訓，應知警惕而無再犯之虞，所宣告之刑，認以暫不執行為適當，併
    予宣告緩刑五年，以勵自新。扣案如主文欄所示之物，均係被告所有，供其犯本
    罪所用之物，應依法併予宣告沒收。
三、據上論斷，應依刑事訴訟法第二百九十九條第一項前段，期貨交易法第一百十二
    條第五款，刑法第十一條前段、第二十八條、第四十二條第三項、第七十四條第
    一款、第三十八條第一項第二款，罰金罰鍰提高標準條例第二條，判決如主文。
本案經檢察官盧永盛到庭執行職務。
中      華      民      國     九十一     年     五     月      七      日
                                   臺灣彰化地方法院刑事第二庭
                                       法      官  康  弼  周
右正本證明與原本無異。
如不服本判決，應於判決送達後十日內向本院提出上訴狀( 須附繕本 )。
                                       法院書記官  詹  國  立
中      華      民      國     九十一     年     五     月      十四    日
